【裁判字號】    98,交上訴,27
【裁判日期】    980721
【裁判案由】    公共危險
【裁判全文】
臺灣高等法院高雄分院刑事判決        98年度交上訴字第27號
上  訴  人  乙○○
即  被  告
選任辯護人  林石猛  律師
            吳惠娟  律師
            王碩禧  律師
上列上訴人因公共危險案件，不服臺灣高雄地方法院98年度交訴
字第14號中華民國98年4月29日第一審判決（起訴案號：臺灣高
雄地方法院檢察署97年度偵字第34325 號），提起上訴，本院判
決如下：
    主  文
原判決撤銷。
乙○○無罪。
    理    由
一、公訴意旨略以：被告乙○○於民國（下同）97年8月12日23
    時45分許，駕駛車牌號碼S7-0718號自用小客車，沿高雄縣
    大寮鄉○○○路（省道台1線）由東往西（鳳山）方向行駛
    ，行經鳳屏一路509號財團法人慈惠醫院（下稱「慈惠醫院
    」）前時，與因酒後駕駛車牌號碼VG-9706號自用小客車之
    甲○○（另經檢察官為緩起訴處分）發生碰撞而肇事，致甲○○受有頭部損傷並腦震盪後徵候群之傷害（過失傷害部分
    未據告訴）。詎被告乙○○明知甲○○受有傷害，應對被害
    人即時救護，以減少傷亡，並不得規避其責任，竟未採取電
    話報案或直接將甲○○送醫等必要之救助行為，亦未停留現
    場等候警方前來處理責任歸屬問題，逕自棄車逃離現場。嗣
    經警據報到場處理而循線查知上情，因認被告乙○○涉犯刑
    法第185條之4之肇事逃逸罪嫌云云。
二、本件公訴人認被告乙○○涉有上開肇事逃逸罪嫌，係以證人
    甲○○之證述、被告供述、道路交通事故調查報告表(一)、(二)
    、舉發違反道路交通管理事件通知單、瑞生醫院診斷證明書
    及事故現場、車損照片等附卷，為其主要論據。經訊據被告
    矢口否認有肇事致人受傷逃逸之犯行，辯稱：肇事後，我有
    下車察看甲○○之傷勢，也有走去慈惠醫院警衛室叫警衛通
    知救護車，本件因我手部遭安全氣囊爆開灼傷，眼睛遭粉末
    噴到，才離開現場找水源清洗，我事後回到現場時，人車已
    不見，並非肇事後逃逸等語。
三、按犯罪事實應依證據認定之，無證據不得認定犯罪事實；又
    不能證明被告犯罪者，應諭知無罪之判決；刑事訴訟法第
    154條第2項、第301條第1項前段分別定有明文。而犯罪事實
    之認定應憑證據，如未能發現相當證據，或證據不足以證明
    ，自不能以推測或擬制之方法，作為裁判基礎；且認定犯罪
    事實所憑之證據，雖不以直接證據為限，間接證據亦包括在
    內，然而無論直接證據或間接證據，其為訴訟上之證明，須
    於通常一般之人均不致有所懷疑，而得確信其為真實之程度
    者，始得據為有罪之認定，倘其證明尚未達到此一程度，而
    有合理之懷疑存在而無從使事實審法院得有罪之確信時，即
    應由法院為諭知被告無罪之判決（最高法院40年台上字第86
    號、76年台上字第4986號判例參照）。又刑法第185條之4之
    駕駛動力交通工具肇事致人死傷而逃逸罪，以行為人駕車肇
    事後，明知已有人死傷，未對傷者及時救護或為必要處理，
    及對死者為必要之處理，即擅自逃離現場，為其構成要件（
    最高法院91年度台上字第7194號判決參照）。倘駕駛人於肇
    事後，已採取適當措施，使受傷之被害人得以即時受到救護
    ，則其行為已符合肇事逃逸罪所欲達成之「救護被害人，減
    少被害人死傷」之立法目的，因此，縱肇事人於被害人獲有
    適當之救護後，未待警、消人員到場，或未留下任何身分資
    料，即自行由現場離去，仍難逕以該罪論處。
四、經查：
  (一)被告確於上開時、地駕駛車牌號碼S7-0718 號自用小客車，
    沿高雄縣大寮鄉○○村○○○路由東往西方向行駛，在慈惠
    醫院前與甲○○駕駛車牌號碼VG- 9706號自用小客車發生碰
    撞後，甲○○因而受有頭部損傷並腦震盪後徵候群之傷害，
    被告於發生車禍後，於警員到場時，並未停留於案發現場等
    情，業據被告供承在卷，並經證人即處理警員李博仁、劉坤
    仲於原審到庭證述屬實，復有道路交通事故現場圖、調查報
    告表(一)、(二)、舉發違反道路交通管理事件通知單、現場照片
    8 紙、瑞生醫院診斷證明書1 份在卷足憑，此部分事實，固
    堪認定。
  (二)惟被告於97年8 月13日警詢時即供稱：「車禍發生之後我雖
    然沒有自己打電話報案，但是我有講慈惠醫院警衛幫我報案
    ，而且我被安全氣囊爆開威力嚇到因此忘記報案。車禍發生
    後，我下車走到對方車子察看，我看對方人斜躺在駕駛座上
    ，我請慈惠醫院警衛幫我報案」等語（見警詢卷第8 頁），
    雖證人即慈惠醫院警衛丙○○於原審表示沒有印象被告有請
    他報警，但亦證稱：「案發當時我有看到在場被告，我有看
    到被告行走的樣子，感覺步伐穩定，被告有跟旁人說話交談
    ，被告沒有跟我互動」「我有聽到有人喊可不可以幫忙叫救
    護車，是被告或是別人喊的？我記憶模糊」「我沒有看到被
    告離開現場，當時的被告有無外傷？我沒有看清楚，當時燈
    光比較暗」「有看到證人甲○○被送醫，當時被告是否還在
    ？我記憶模糊」等語（見原審交訴卷第17至19頁），證述案
    發後有看到被告在現場跟旁人交談，並聽到有人喊叫幫忙叫
    救護車等情，以被告於肇事後翌日主動到林園分局大寮車
    禍處理小組說明，被告即主動陳稱肇事後有請慈惠醫院警衛
    報案，此據證人即警員劉坤仲於本院證述明確，並有被告警
    詢筆錄可稽。足見當係被告請警衛丙○○報警，然證人丙○○無法確認何人喊叫幫忙報警，是被告於肇事後既有下車察
    看被害人並無大礙，並喊叫請警衛叫救護車，並在該處與路
    人交談，且救護車亦據報抵達肇事現場對被害人施以救護，
    則被害人顯已即時獲得救護及必要之救助，已足認被告當時
    確有採取適當救護措施，況被告並非醫療人員，當時又已有
    救護車前來及救護人員在場，則依據上開肇事逃逸罪之立法
    理由，自難僅以被告未於救護車到現場時參與救護被害人而
    遽認其無救護之意。
  (三)被告於車禍後其車頭嚴重毀損，遂將車留在現場，此據證人
    甲○○於警詢證稱：車禍發生後，車號S7-0718自用小客車
    棄置於車禍現場等語明確，並有現場照片附卷可證，警方自
    可依該車找到肇事之被告，顯然被告當時無惡意隱藏自己身
    分之目的，自難僅以被告未留下身分資料逕自離開現場，即
    推測被告主觀上即有逃逸之犯意，且本次車禍係因甲○○違
    規迴轉肇事，事後並賠償被告損失，有和解筆錄可稽，被告
    亦無逃逸之必要，且被告確因本件車禍受有右手背一度燒傷
    等情，有其提出高雄市立聯合醫院診斷證明書1 紙為憑，則
    被告辯稱其因手部遭安全氣囊爆開灼傷，眼睛遭粉末噴到，
    才離開現場找水源清洗等情，尚非無據。
  (四)綜上所述，被告於肇事後，確有下車察看甲○○傷勢及委託
    他人報警，並將其所駕車輛留在現場，留下日後聯繫線索，
    且因受傷才離開現場，則其於離去以前，既已盡其可能而採
    取救護甲○○之法定義務，自不能以刑法第185條之4肇事逃
    逸罪相繩。此外，公訴人復未提出其他積極證據證明被告確
    有肇事逃逸犯行，要屬不能證明被告犯罪。
五、原審未為詳察，遽為被告乙○○科刑之判決，尚有未恰，被
    告執此聲明上訴，指摘原判決不當，為有理由，應由本院將
    原判決予以撤銷改判，另為被告乙○○無罪之諭知。
據上論結，應依刑事訴訟法第369 條第1 項前段、第364 條、第
301 條第1 項，判決如主文。
本案經檢察官彭南雄到庭執行職務。
中    華    民    國    98    年    7    月    21    日
                  刑事第三庭    審判長法  官  周賢銳
                                      法  官  施柏宏
                                      法  官  黃憲文
以上正本證明與原本無異。
如不服本判決應於收受本判決後10日內向本院提出上訴書狀，其
未敘述上訴理由者，並得於提起上訴後10日內向本院補提理由書
狀（均須按他造當事人之人數附繕本）「切勿逕送上級法院」。
中    華    民    國    98    年    7     月    22    日
                                      書記官  施耀程


司法院資訊處製作；財團法人民間司法改革基金會備份。
